臺灣桃園地方法院刑事判決　　　　　　　 94年度易字第113號
公　訴　人　臺灣桃園地方法院檢察署檢察官
被　　　告　甲○○
上列被告因竊盜案件，經檢察官提起公訴（93年度偵字第15107
號），本院判決如下：
    主  文
甲○○無罪。
    理  由
一、公訴意旨略以：被告甲○○意圖為自己不法所有，於民國93
    年9月10日晚間9時許，侵入桃園縣平鎮市○○街40號乙○○
    住處，徒手竊取乙○○所有之身分證、郵局存摺、美金、人
    民幣、護照、台胞證、提款卡、信用卡、戒指，得手後據為
    己有，嗣因甲○○以電話號碼0000000000號之行動電話約乙
    ○○外出，乙○○發現有異而報警處理，經警於93年9月14
    日晚間9時許，在桃園縣中壢市○○路258號賓士賓館208 室
    查獲。因認被告涉犯刑法第321條第1項第1款之罪嫌。
二、按犯罪事實應依證據認定之，無證據不得認定其犯罪事實；
    又不能證明被告犯罪者，應諭知被告無罪之判決，刑事訴訟
    法第154條第2項、第301條第1項分別定有明文。而事實之認
    定，應憑證據，如未發現相當證據或證據不足以證明，自不
    能以推測或擬制之方法，為裁判基礎（最高法院40年台上字
    第86號判例）。再認定不利於被告之事實，須依積極證據，
    苟積極證據不足為不利於被告事實之認定時，即應為有利於
    被告之認定，更不必有何有利之證據（最高法院30年上字第
    816 號判例）；又所謂「積極證據足以為不利被告事實之認
    定」係指據為訴訟上證明之全盤證據資料，在客觀上已達於
    通常一般之人均不致於有所懷疑，而得確信被告確曾犯罪之
    程度，若未達到此一程度，而有合理懷疑之存在時，即無從
    為有罪之認定（最高法院76年台上字第4986號判例）。申言
    之，認定犯罪事實所憑之證據，雖不以直接證據為限，間接
    證據亦包括在內，然而無論直接證據或間接證據，其為訴訟
    上之證明，須於通常一般之人均不致有所懷疑，而得確信其
    為真實之程度者，始得據為有罪之認定，倘其證明尚未達此
    一程度，而有合理之懷疑存在而無從使事實審法院得有罪之
    確信時，即應由法院為諭知被告無罪之判決；換言之，事實
    審法院倘已踐行完畢調查證據之程序後，仍無法形成「被告
    確有該當各該構成要件所欲處罰之構成要件事實」之確信時
    ，即應依刑事訴訟法上「罪疑利益歸於被告（亦即，倘有懷
    疑則從被告之利益作解釋）」之證據法則，逕為被告有利之
    認定。
三、本件公訴人認被告涉有前開犯行，係以被害人乙○○之指述
    、查獲員警劉光勳之證述、被害人乙○○具領之贓物領據、
    及台灣大哥大股份有限公司雙向通聯資料查詢表附卷為其主
    要論據。訊據被告甲○○固不否認有於前揭時、地，持門號
    0000000000號行動電話撥打予乙○○約其外出，及為警在賓
    士賓館208 室查獲乙○○遺失之余澤信存摺之事實，惟堅詞
    否認有何竊盜犯行，辯稱：伊在賓士賓館看到乙○○的電話
    帳單，一時好奇，才打給她，想跟她認識作朋友，乙○○的
    存摺是在賓館房間天花板找到，並非在伊皮包內找到的等語
    。
四、經查：
　(一)被告甲○○堅決否認行竊，而依證人即被害人乙○○於警詢
    時固證稱93年9月10日23時許，其位於桃園縣平鎮市○○街4
    0 號住處，遭人竊取身分證、郵局存摺、美金、人民幣、護
    照、台胞證、提款卡、信用卡、戒指等物品等語（見偵查卷
    第12頁背面），於偵查中並為相同證述（見偵查卷第60、61
    頁），惟細鐸上開被害人乙○○上揭陳述，其僅指述失竊之
    時間、地點及失竊之物品，但並未目擊行竊之人或失竊之經
    過，是被害人乙○○於警詢、偵查中就有關失竊情節之供述
    ，尚不足執為被告有竊盜犯行之積極證據。
  (二)又被告於93年9 月14日中午，以門號0000000000號行動電話
    及賓士賓館房間內之電話000000000 等號碼連續多次撥打予
    被害人乙○○，表示伊叫甲○○，並佯稱伊是余澤信（按乙
    ○○前開遭竊之郵局存摺存戶即為余澤信）之親戚，而要約
    乙○○至中壢市後火車站之賓士賓館見面，乙○○因懷疑甲
    ○○即為前幾日侵入其住宅行竊之人，遂報請桃園縣政府警
    察局中壢分局中壢派出所處理，經該所員警劉光勳於同日晚
    間9 時許，會同乙○○至桃園縣中壢市○○路258 號賓士賓
    館208 室查獲被告甲○○，並當場在被告甲○○所有皮包內
    起出乙○○所遺失之余澤信土城郵局存摺1 本等情，業據證
    人乙○○、劉光勳分別於警詢、偵查及本院審理時證述明確
    （見偵查卷第12、13、41、42、60至63頁、本院94年8 月16
    日審判筆錄），並有現場臨檢表、桃園縣政府警察局中壢分
    局中壢派出所贓物認領保管單各1 份附卷可稽，被告甲○○
    並不爭執伊確有打電話予乙○○及為警在賓士賓館查獲之情
    ，惟否認乙○○所遺失之余澤信存摺係在伊皮包內所查獲，
    辯稱：存摺是在賓館天花板維修孔找到的云云。然查，乙○
    ○於93年9 月10日遭竊之余澤信郵局存摺1 本，確係在警方
    前往被告甲○○所投宿之賓士賓館208 室查緝時，當場在被
    告所有皮包內起出一節，已據證人乙○○於警詢、偵查時，
    及證人丙○○○○於偵查及本院審理時證述綦詳，有如前述
    。而證人乙○○之證述雖係被告以外之人於審判外之言詞，
    惟證人乙○○向本院具狀表示因本案在身心受極大壓力及恐
    懼故不願再到庭面對被告，有請假狀1 份在卷可參，致證人
    乙○○無法傳喚到庭，惟被告以外之人於偵查中向檢察官所
    為之陳述，除顯有不可信之情況者外，得為證據，刑事訴訟
    法第159 條之1 第2 項分別有明文。證人乙○○於偵查中所
    為陳述，既經具結，且其與被告甲○○素無恩怨，自無甘負
    偽證罪責而任意誣指被告之理，是證人乙○○於偵查中之陳
    述，既無顯不可信之情況，依前開法條之說明，自得為證據
    。核證人乙○○與丙○○○○就余澤信郵局存摺係在被告所
    有皮包內所查獲一節證述情節均相符，並無歧異，益徵被害
    人乙○○所遺失之余澤信郵局存摺1 本確係在被告所有皮包
    內所查獲無訛，被告空言否認上情，顯與事實不符，不足採
    信。惟按，雖堪認被害人乙○○所遺失之余澤信郵局存摺係
    在被告所有皮包內查獲，而可認上開乙○○被竊之存摺為被
    告所持有，惟依據社會生活經驗，持有贓物之合理原因非一
    ，無從以被告持有贓物，忖度被告取得贓物之來源，被告究
    係以竊盜、拾得遺失物或故買贓物等方式取得該贓物，所涉
    犯罪構成要件各不相同，亦不能因其來源交待不清而任意推
    定，致違刑事訴訟法發覺真實之原則。而況，被告為警查獲
    持有該失竊物品之時間與該物品被竊時間已相隔有4 日之久
    ，抑且，乙○○於93年9 月10日所遭竊之物品，包括有身分
    證、郵局存摺、美金、人民幣、護照、台胞證、提款卡、信
    用卡、戒指等物，為證人乙○○於警詢時所述明，則被告果
    有因竊取被害人乙○○之物而持有余澤信之郵局存摺，衡情
    被告理應同時持有其他屬乙○○前述遭竊之物品，而非僅其
    中1 本存摺而已。是被告雖確實持有被害人乙○○所遺失之
    存摺，然被告自始均否認有行竊之情，是僅能證明被告持有
    該失竊物品，至於該失竊物品是否係被告所竊，其行竊態樣
    如何，均無任何積極證明，自難依此即遽認被告有公訴人所
    指之竊盜犯行。至卷附贓物領據，係警方查獲被害人乙○○
    失竊之物品後，由被害人領回所簽具之文書證明，對於本件
    之關鍵，即該被尋獲之贓物究否之前係由被告所竊一節，亦
    不足作為被告涉犯本件竊盜行為之證明。
  (三)至公訴人認為被告就如何取得上開存摺，先稱係廖哲健所交
    付云云，嗣又改稱係在賓館房間天花板上找到云云，前後供
    述一難予採信，且經警調閱相關資料均無被告所指「廖哲建
    」該人之存在，認被告無非為掩飾其竊盜犯行一節。惟查，
    被告縱有無法提出廖哲健該人或其取得上開存摺之查證方式
    ，充其量僅係對於存摺來源之合法性與否無法提出有利於己
    之證明，然此仍與竊盜之構成要件無涉，而況，基於刑事訴
    訟被告不自證己罪之原則，亦不得僅因被告緘默或無法交待
    與提出此一查證方式，即逕認定被告涉犯竊盜犯行。
  (四)再者，被告固不否認有以門號0000000000及在賓士賓館房間
    之電話000000000 等號碼連續多次撥打予被害人乙○○，欲
    邀約黃女外出見面之事實，核與被告所不爭執同意作為證據
    使用之證人乙○○於警詢及偵查時所證被告有於93年9 月14
    日當日中午起連續多次撥打電話要其外出見面部分之情節相
    符，並有台灣大哥大股份有限公司雙向通聯資料查詢1 份在
    卷可憑，堪認上情屬實。然上開證據，僅足以認定被告有撥
    打電話予被害人乙○○並邀約見面之事實，並不足以做為被
    告即有竊取被害人乙○○上開遭竊物品之證明。且被告打電
    話予被害人乙○○時，猶向乙○○表示其姓名為甲○○，亦
    據被害人乙○○證述在卷，則苟被告果有竊取乙○○前開物
    品，衡情被告隱匿該情猶恐不及，又豈有再打電話予被害人
    且向被害人明白表示其姓名並邀約被害人外出見面之理，由
    此足見被告所辯伊是在賓館房間內看到乙○○之電話帳單，
    一時好奇才打電話給乙○○想跟她做朋友等語，尚非無稽。
    而被告雖無法提出其所謂乙○○之電話帳單為據，然按認定
    犯罪事實應依證據，為刑事訴訟法所明定，故被告否認犯罪
    事實所持之辯解，縱屬不能成立，仍非有積極證據足以證明
    其犯罪行為，不能遽為有罪之認定，最高法院30年上字第18
    31號著有判例可資參照。依上，亦不能僅以被告無法提供其
    所謂乙○○之電話帳單供本院審究，而遽認被告前開所辯均
    為卸責之詞而不採信，並進而推論被告有撥打電話予被害人
    乙○○之事實即認定其有竊取乙○○前開遭竊物品之犯行。
　(五)綜上所述，公訴人所持論據，既有前述不能排除之有利於被
  　告之合理懷疑存在，本院復查無其他積極證據足認被告所為
    確已該當刑法竊盜罪名之構成要件，自難遽認被告持有該失
    竊物品，而以竊盜罪相繩。徵諸首開說明，既不能證明被告
    犯罪，本於罪疑利益歸於被告之原則（無罪推定之原則），
    為有利於被告之認定，依法應諭知無罪之判決。至被告持有
    上開被害人所失竊之存摺，是否另涉其他刑事犯罪，則應由
    檢察官另行偵查，附此敘明。
據上論斷，應依刑事訴訟法第301條第1項，判決如主文。
本案經檢察官徐則賢到庭執行職務。
中　　華　　民　　國　　94　　年　　8 　　月　　30　　日
                  台灣桃園地方法院刑事第七庭
                      審判長法  官  孫惠琳
                            法  官  劉為丕
                            法  官  林惠霞
以上正本證明與原本無異。
如不服本判決，應於判決送達後10日內向本院提出上訴狀（應附
繕本），上訴於臺灣高等法院。
          　　　　　　　　　書記官  陳恩如
中　　華　　民　　國　　94　　年　　8 　　月　　30　　日
